【裁判字號】    99,智簡上,7
【裁判日期】    990723
【裁判案由】    著作權法
【裁判全文】
臺灣板橋地方法院刑事判決             99年度智簡上字第7號
上  訴  人
即  被  告  丁○○
選任辯護人  鍾康治律師
上列上訴人即被告因違反著作權法案件，不服本院刑事庭民國99
年3 月26日99年度智簡字第26號第一審刑事簡易判決（聲請簡易
判決處刑案號：98年度偵字14981 號）提起上訴，本院管轄之第
二審合議庭判決如下：
    主  文
上訴駁回。
    事  實
一、丁○○係址設臺北縣永和市○○路102 號地下室之「唱將歌
    城卡拉OK」負責人，明知「錯愛」、「我問天」、「迷魂香
    」、「手中情」、「情難斷」、「鏡中情」、「漂浪一生」
    、「心愛再會啦」、「只有來認命」、「無情不是阮的命」
    等10首歌曲，係乙○○（起訴書誤載為「豪記影視唱片有限
    公司」，以下簡稱豪記公司）經著作財產權人專屬授權而享
    有公開演出權之音樂著作，非經著作財產權人之同意或授權
    ，不得任意公開演出；亦明知擺設點唱機供人公開演唱，應
    取得著作財產權人之授權，取得授權公開演出之證書（俗稱
    公播證）後，始得為之，竟仍意圖營利，未經乙○○之同意
    或授權，即於民國98年1 月間起，向丙○○租得內載上開非
    法重製歌曲之電腦伴唱機臺三台（編號各為00000000號、00
    000000號、00000000號）後，即擺設於前址店內，供不知情
    之不特定消費者點播上開非法重製歌曲演唱，以此公開演出
    方式侵害乙○○對上開音樂著作之權利（丁○○就丙○○以
    非法重製方式侵害著作權部分，不能證明係屬共同正犯）。
    嗣於98年5 月26日15時10分許，為警持搜索票在上址查獲，
    並扣得金嗓點唱機四臺、點歌本二本、點歌鍵盤一個、遙控
    器一個，並循線查獲上情。
二、案經乙○○訴由臺北市政府警察局士林分局報請臺灣板橋地
    方法院檢察署檢察官偵查後聲請簡易判決處刑。
    理  由
一、按被告以外之人於審判外之言詞或書面陳述，除法律有規定
    外，不得作為證據，刑事訴訟法第159 條第1 項雖定有明文
    ；惟按被告以外之人於審判外之陳述，雖不符前四條之規定
    ，而經當事人於審判程序同意作為證據，法院審酌該言詞陳
    述或書面陳述作成時之情況，認為適當者，亦得為證據。當
    事人、代理人或辯護人於法院調查證據時，知有第159 條第
    1 項不得為證據之情形，而未於言詞辯論終結前聲明異議者
    ，視為有前項之同意，刑事訴訟法第159 條之5 亦有明定。
    經查，本判決以下所引證據經本院於審判期日調查證據時提
    示被告並告以要旨後，公訴人、被告及辯護人均未於言詞辯
    論終結前就證據能力表示爭執，且本院審酌前揭證據之作成
    或取得，復無基於不正方法或顯不可信之情形，揆諸前揭規
    定，應均有證據能力。
二、訊據被告丁○○固坦承前開編號各為00000000號、00000000
    號、00000000號之電腦伴唱機三部係其擺放在其所經營之「
    唱將歌城卡拉OK」內供客人點唱，且上開三部電腦伴唱機事
    實上均未辦理公開演出之授權證書等情不諱，惟仍矢口否認
    有上開犯行，辯稱：我是向丙○○租伴唱機來營業，有時候
    伴唱機壞掉，丙○○會拿回去修理，或臨時換一台給我使用
    ，我都有付租金給丙○○，也有約定丙○○要負責機台裡的
    歌曲都是合法的，也要由他幫我辦理伴唱機的公播證，我不
    知道上開機台裡的歌會有問題，我也不曉得丙○○就上開三
    部電腦伴唱機沒有辦理公播證，我是因為信任丙○○才會擺
    上開三部伴唱機在我店裡營業，我沒有侵害別人著作權的意
    思云云。
三、經查：
    (一)被告擺放於其「唱將歌城卡拉OK」內編號各為00000000號
      、00000000號、00000000號之電腦伴唱機三部均未辦理公
      開演出之授權證書，且上開伴唱機內均有「錯愛」、「我
      問天」、「迷魂香」、「手中情」、「情難斷」、「鏡中
      情」、「漂浪一生」、「心愛再會啦」、「只有來認命」
      、「無情不是阮的命」等10首未經授權之歌曲供人點唱等
      情，為被告所自承，且有豪記公司著作財產權讓與證明書
      10份、現場及扣案物照片六幀、蒐證照片二幀及豪記公司
      蒐證報告一份在卷可按，此外，並有上開伴唱機三部、點
      歌本二冊及點歌鍵盤、搖控器各一個扣案可資佐證，首堪
      認定屬實。
    (二)被告雖否認犯罪，辯稱其係向丙○○承租上開伴唱機，信
      任丙○○已辦妥公播證，其本人並無以公開演出之方式侵
      害他人財產權之故意云云，惟查：本件被告於98年5 月26
      日警詢之初係供稱：上開三部點唱機是用租的，每個月要
      付新台幣（下同）8500元給振揚公司的賴木林，點唱機裡
      的歌曲是向振揚公司簽約的，並且每個月他們公司就會來
      灌新機器內的歌曲及進行保養，他們灌入機器內的歌曲有
      無版權我也不清楚云云（見偵卷第6 －9 頁）；於同日偵
      查中亦供稱：我於98年1 月起向振揚公司承租電腦點歌機
      四台，振揚會一直灌新歌到點歌機裡，租金每月8500元，
      我是和賴木林聯絡，他手機是0000000000，辦公室地址是
      台北市○○街○ 段58號2 樓，我以為振揚公司有那些歌的
      著作權云云（見偵卷第54頁）；嗣於98年7 月23日偵訊中
      卻改稱：本件被查獲的機台裡確實有告訴人享有著作權的
      歌曲，但我不知道有侵權，因為機器是租的，兩台是跟涂
      煌煇租的，兩台是投幣的，是一個姓邱的放在我這邊，都
      有公播證云云（見偵卷第58頁）；後又於98年8 月26日偵
      查中改稱：扣案的伴唱機四台，一台是我自己的，三台是
      租來的，三台都是向丙○○租的，一台是我自己買的，是
      音王的吳先生幫我灌歌，一個月九千元，租的也差不多是
      一個月九千元，公播證他們拿來我就收起來，也沒有注意
      那麼多云云（見偵卷第65頁）；復再於98年12月3 日偵查
      中改稱：前開三部向丙○○租來的伴唱機並沒有公播證，
      是因為機台常壞掉，所以機台換來換去，是丙○○沒有幫
      我辦好公播證，丙○○說他要辦，沒有辦好給我，我也不
      知道云云（見偵卷第92頁）；末被告於本院審理中則辯稱
      ：上開三台點唱機是我向丙○○租的，因為故障率很高，
      丙○○拿回去修理，拿了其他的點唱機先給我們用，我們
      不知道丙○○拿了不同台點唱機給我們，我們的公開演出
      證書都是委託丙○○幫我們辦的，我們不曉得他沒有辦本
      件的公開演出證書云云（見本院卷第59－60頁），綜上可
      見被告自案發後之供述反反覆覆，前後差異甚大，已難遽
      予採信。
    (三)再者，本件被告係經營卡拉ok店之人，且其前於97年間甫
      因涉犯著作權法案件經檢察官偵查後為不起訴處分確定，
      此有臺灣高等法院被告前案紀錄表一份在卷可考，是以被
      告就著作權相關法律規定應非無認識，其就擺放點唱機供
      客人點唱時應備有公開演出之授權證書一節，理應知之甚
      詳，此由被告曾於偵查中曾自行提出公開演出授權證書數
      紙（惟證書上所載機號與本案上開三台伴唱機不同）予檢
      察官用以辯稱無辜一節，益徵明確。況且，依證人甲○○
      於本院審理中證稱：公播證的申辦，要到公播公司，目前
      有三間，店家可以自行申請，或者請我們幫他們申請，繳
      費是店家自己繳給公播公司，一台伴唱機要有三張公播證
      件，一年要八千元，缺一不可，才算合法，公播證要記載
      伴唱機擺放的地址，店家要持有公播證之後，才可以給別
      人公開演出伴唱機裡的歌曲。如果是我們幫店家辦理公播
      證，也是要把公播證交給店家之後，店家才能夠讓客人點
      唱伴唱機裡的歌曲；我們幫客人辦公播證之後，一定會拿
      給店家，因為我們都是先墊錢才向店家收的；我有收過被
      告的支票，因為被告請我幫他辦理公播事宜，但這跟98年
      5 月以前的歌曲的公播沒有任何關係，都是99年3 月之後
      我才收錢等語以觀（見本院卷第81－82頁），亦可知經營
      此種卡拉ok業之業者，理應深知每一台伴唱機均需備有公
      播證始得提供客人點歌演唱，且公播證上需記載伴唱機擺
      放之地址，以備稽查，且此一公播證之費用原則上應由提
      供營業場所擺放點唱機供客人演唱之業者自行負擔，從而
      ，被告既係經營卡拉ok業之業者，對於擺放其店內之每一
      台伴唱機均應備有公開演出授權證書，且未有公開演出授
      權證書之前，不得提供該點唱機供客人點唱一事，理應知
      之甚詳，是以被告再辯稱渠有委託丙○○幫忙辦公播證，
      丙○○沒有辦出來，渠也不清楚云云，顯屬事後推諉之詞
      ，要非可採。
    (四)又依被告所提出其與丙○○間之租賃契約書以觀（見本院
      卷第8 －10頁），該契約第玖條約定：「乙方（即被告）
      需自行負擔公開演出費用，並得自行向各仲介團體繳交所
      需之費用，或向甲方諮詢繳費對象。」等語，業已載明有
      關被告向丙○○承租之電腦伴唱機，應由被告自行負擔公
      開演出費用並自行繳費等情。由此可知，關於公開演出授
      權事宜，本屬被告應自行負責之事項，縱被告將公開演出
      授權之費用委由丙○○代為繳納，亦應自丙○○處取得公
      開演出授權證書之後，始得開始提供伴唱機供客人點唱以
      營業，其理甚明。被告於未取得公開演出授權證明文件之
      情況下，即擅自提供前開伴唱機供人演唱以營利，其有擅
      自以公開演出之方式侵害他人著作權至明，被告再辯稱伊
      對此在主觀上沒有犯意云云，並非可信。
    (五)綜上所述，被告前開辯稱與常情有悖，不足採信。本件事
      證已甚明確，被告前開犯行堪予認定。
三、核被告丁○○所為，係犯著作權法第92條之擅自以公開演出
    方法侵害他人著作財產權罪。被告自民國98年1 月間某日起
    至同年5 月26日為警查獲時止之期間內，在同一地點擺設載
    有非法重製歌曲之電腦伴唱機，供不特定之顧客點選演唱之
    營業性行為，本即具有反覆實施之性質，依社會通念，於客
    觀上認為符合一個反覆、延續性之行為觀念，於刑法評價上
    ，應僅成立「集合犯」之一罪。原審以被告所犯上開罪行，
    事證明確，並適用刑事訴訟法第449 條第1 項前段、第3 項
    、第454 條第2 項，著作權法第92條，刑法第11條、第41條
    第1 項前段之規定，並審酌被告無視政府大力宣導尊重他人
    智慧財產權之法令，竟侵害他人之智慧創作，並破壞我國著
    作權市場秩序，影響我國致力保護智慧財產權之國際名譽，
    不僅妨礙知識經濟產業之發展，亦形成文化進步之阻礙，且
    犯後未坦認犯行，迄今未與告訴人和解，所為誠有可議，兼
    衡其前科素行、犯罪動機、目的、手段、犯行期間長短等一
    切情狀，量處有期徒刑二月，並諭知易科罰金之折算標準，
    其認事用法均無違誤，量刑至為妥適，被告上訴猶執前詞否
    認犯罪，並無理由，應予駁回。
據上論斷，應依刑事訴訟法第455 條之1 第1 項、第3 項、第36
8 條，判決如主文。
本案經檢察官林常智到庭執行職務。
中    華    民    國    99    年    7     月    23    日
                  刑事第二十一庭審判長法  官  陳信旗
                                      法  官  俞秀美
                                      法  官  許映鈞
以上正本證明與原本無異
本件不得上訴
                                      書記官  蔡一如
中    華    民    國    99    年    7     月    23    日
附錄本案論罪科刑法條全文：
著作權法第92條
擅自以公開口述、公開播送、公開上映、公開演出、公開傳輸、
公開展示、改作、編輯、出租之方法侵害他人之著作財產權者，
處3 年以下有期徒刑、拘役、或科或併科新臺幣75萬元以下罰金
。

司法院資訊處製作；財團法人民間司法改革基金會備份。
